臺灣板橋地方法院刑事判決　　　　　　 96年度簡上字第103號
上　訴　人
即　被　告　乙○○
選任辯護人　林明康律師
上列上訴人即被告因妨害自由等案件，不服本院九十五年度簡字
第七六六五號，中華民國九十五年十二月二十五日所為第一審簡
易判決（聲請簡易判決處刑案號：九十五年度偵字第九六二四號
），提起上訴，本院管轄之第二審合議庭判決如下：
    主  文
上訴駁回。
    事  實
一、乙○○任職於臺北縣三重市○○○路一一一號三重果菜市場
    股份有限公司（下稱三重果菜市場公司），擔任股長職務，
    於民國九十四年七月三十日凌晨三時許，在上址三重果菜公
    司拍賣區時鐘看板下，見不具承銷人資格之甲○○未經許可
    無故侵入該公司拍賣場管制區（甲○○無故侵入他人建築物
    部分未據告訴），並拿相機四處拍照，乃上前阻止甲○○拍
    照，甲○○隨即對乙○○惡言相向，乙○○竟萌非法剝奪人
    之行動自由及傷害之犯意，以手勒頸部及強拉甲○○衣服之
    方式，將甲○○強拉至該公司警衛室，復未立即報警處理，
    強行將甲○○留置在該公司警衛室數分鐘，而非法剝奪甲○
    ○之行動自由，並於強拉甲○○之過程中，因用力甚大，造
    成甲○○受有頸部紅瘀四公分乘以四公分之傷害及衣服破損
    （毀損部分已逾告訴期間）。嗣經在場其他承銷商勸說，甲
    ○○始得以離開現場，並報警處理。
二、案經甲○○訴由臺北縣政府警察局三重分局報告臺灣板橋地
    方法院檢察官偵查後，聲請以簡易判決處刑。
    理  由
壹、有關證據能力部分：
  (一)按被告以外之人於審判外之言詞或書面陳述，除法律有規定
　　者外，不得作為證據，刑事訴訟法第一百五十九條第一項定
　　有明文。次按傳聞法則之重要理論依據，在於傳聞證據未經
　　當事人之反對詰問予以核實，乃予排斥，惟若當事人已放棄
　　對原供述人之反對詰問權，於法院審判時表明同意該等傳聞
　　證據可作為證據，基於證據資料愈豐富，愈有助於真實發現
　　之理念，並貫徹刑事訴訟法修法加重當事人進行主義之精神
　　，確認當事人對於證據能力有處分權之制度，傳聞證據經當
　　事人同意作為證據，法院認為適當者，亦得為證據。另當事
　　人於調查證據時，對於傳聞證據表示「沒有意見」、「對於
　　證據調查無意見」，而未於言詞辯論終結前聲明異議，應視
    為已有將該等傳聞證據採為證據之同意，此刑事訴訟法第一
    百五十九條之五規定甚明。
  (二)查被告乙○○及其辯護人於本院審理時已表示對於卷附告訴
    人之臺北縣立醫院驗傷診斷書一紙之證據能力無意見，依刑
    事訴訟法第一百五十九條之五第二項規定，應視為被告已同
    意該書證具有證據能力，而可作為證據，本院審酌上開書證
    並非非法取得，亦無證明力明顯過低之情形，是該書證得採
    為證據。
貳、實體部分：
一、犯罪事實之認定：
  (一)訊據被告於本院審理時矢口否認有何妨害自由及傷害之犯行
    ，辯稱：1.伊跟告訴人說不能拍照，告訴人口氣不是很好，
    經制止不聽，伊就勾著他的肩膀，半推半就帶他到警衛室；
    2.三重果菜市場公司為公用事業公共營造物，伊任職該公司
    擔任股長職務，為依法執行業務之人，受託掌理該公司公用
    事業公共營造物之警察權，以維持該公司果菜市場內之安全
    秩序，而告訴人非承銷人，不得進入該公司，告訴人之行為
    已該當侵入住宅之現行犯，則伊阻止告訴人繼續拍照，係依
    法令之行為，且為業務上正當行為云云。
  (二)經查：
  1.上揭事實，業據被告於檢察官偵查時供承：告訴人在拍賣區
    照相，伊前去制止，告訴人不聽，伊就與告訴人發生拉扯，
    將告訴人拉到警衛室，有拉破告訴人之衣服等語（見偵查卷
    第三十五頁以下、第四十頁），其於本院審理時亦坦認：告
    訴人的衣服在去警衛室的路程中確實有被拉破，公司是在告
    訴人離開後才報案的等語明確（見本院九十六年三月九日審
    判筆錄第十頁），復經證人即告訴人於本院審理時結證稱：
    伊去果菜公司是為了要拍照幫小孩做暑假作業，伊在拍照時
    ，被告過來說不能拍照，後來被告就用手臂勾住伊脖子帶到
    警衛室去，還拉破伊的衣服，伊被帶到警衛室後，被告或果
    菜公司人員並未立即報警處理，他們說自己比警察還大，自
    己處理就好，後來有一個承銷商叫伊快點走，伊才離開現場
    ；當時伊頸部有受傷，另外左手掌、左小腿、右腳指受的傷
    ，是果菜公司另八個人拉伊、打伊造成的，並不是被告叫他
    們打伊、拉伊的，當時被告只是在旁邊看等語詳確（見本院
    九十六年三月九日審判筆錄第四頁以下），互核大致相符，
    並有告訴人之臺北縣立醫院驗傷診斷書一紙存卷可憑。參以
    告訴人之臺北縣立醫院驗傷診斷書記載告訴人受有頸部紅瘀
    四公分乘以四公分、左手掌擦傷一公分乘以一公分、左小腿
    擦傷一公分乘以一公分、右腳趾擦傷二公分乘以二公分、右
    手肘擦傷八公分乘以三公分等傷害，其中頸部紅瘀之傷勢，
    核與告訴人指稱被告係以手勒其頸部強拉至警衛室所造成之
    傷勢部位相符；且由被告強拉告訴人至警衛室之途中，造成
    告訴人衣服破損乙節觀之，足徵被告以手勒告訴人頸部及強
    拉其衣服時用力甚猛，始造成告訴人受有上開傷害。又由上
    開被告之供詞及證人之證詞可知，被告將告訴人強拉至該公
    司警衛室時，並未立即報警處理，而係強行將告訴人留置在
    該公司警衛室數分鐘，後經在場其他承銷商勸說，告訴人始
    得以離開現場，報警處理，是以該等事實，亦堪認定。
  2.查「三重果菜市場公司市場作業規範」關於「拍賣場管理」
    第四點規定：承銷人進場應核驗承銷證、承銷帽；第八點規
    定嚴禁閒雜人物或小販進場，有該市場作業規範影本一份在
    卷可稽。本件告訴人不具承銷人資格，業據其於本院審理時
    證述在卷（見本院上開審判筆錄第五頁），是其未經許可自
    不得任意進入該公司拍賣區拍照。而被告為維護三重果菜市
    場公司拍賣區秩序，固得限制、禁止人員出入該公司，並得
    排除或逮捕無故侵入該公司建築物之現行犯，惟按「現行犯
    不問何人，得逕行逮捕之，固為刑事訴訟法第八十八條第一
    項所規定。但逮捕現行犯，應即送交檢察官、司法警察官或
    司法警察，同法第九十二條第一項亦著有明文。若逮捕之後
    ，不送官究辦，仍難免卻妨害自由之罪責（最高法院三十年
    上字第二三九三號判例意旨參照）」；且按「依法逮捕犯罪
    嫌疑人之公務員，遇有抵抗時，雖得以武力排除之，但其程
    度以能達逮捕之目的為止，如超過其程度，即非法之所許，
    不得認為依法令之行為（最高法院三十年上字第一○七○號
    判例意旨參照）」。本件被告於阻止告訴人在拍賣區拍照未
    果，即以手勒頸部及強拉告訴人衣服之方式，將告訴人強拉
    至該公司警衛室，並於強拉甲○○之過程中，因用力甚大，
    造成甲○○受有頸部紅瘀四公分乘以四公分之傷害，復未立
    即報警處理，強行將告訴人留置在該公司警衛室數分鐘，則
    被告所為，顯已逾越逮捕現行犯之必要程度，且已傷害告訴
    人，並且非法剝奪告訴人之行動自由，甚為明確。則被告以
    上開情詞置辯，實不足採。
  3.綜上所述，本案事證明確，被告上揭犯行堪以認定，應依法
    論科。
二、論罪科刑之法律適用：
  (一)按以強暴之方法剝奪人之行動自由時，若於實施強暴行為之
    過程中，致被害人受有傷害，乃施強暴之當然結果，固不另
    論傷害罪。惟妨害自由罪，並非以傷人為當然之手段，若行
    為人另具有傷害故意，且發生傷害結果，自應成立傷害罪名
    ，經合法告訴，並應負傷害罪責（最高法院八十九年度臺上
    字第四六七六號判決意旨參照）。核被告故意傷害告訴人並
    作為剝奪告訴人行動自由之方法，所為係犯刑法第三百零二
    條第一項之以非法方法剝奪人之行動自由罪及同法第二百七
    十七條第一項之普通傷害罪。
  (二)查被告行為後，刑法第三百零二條第一項、第二百七十七條
    第一項固未修正，惟其法定刑之罰金刑部分，九十五年七月
    一日施行（以下以該日為準，稱：修正前、修正後）之修正
    後刑法第三十三條第五款規定，已將原罰金刑最低額度由銀
    元一元（相當於新臺幣三元），提高為新臺幣一千元以上，
    且以百元計之比較新、舊法結果，應以行為時法律即修正前
    刑法第三十三條第五款規定有利於被告。又被告行為後，刑
    法施行法增訂之第一條之一亦於九十五年七月一日施行，刑
    法第三百零二條第一項、第二百七十七條第一項所定罰金刑
    部分，原係依罰金罰鍰提高標準條例第一條前段規定提高十
    倍，並以銀元作為計算單位，因增訂之刑法施行法第一條之
    一之包裹式修正，亦隨同修正，惟經比較新舊法，並無修正
    前規定對被告不利之情形，依現行刑法第二條第一項前段規
    定，自仍適用修正前之規定。再被告行為後，修正後刑法第
    五十五條業已刪除牽連犯之規定。若被告所犯數罪名間，具
    有方法結果、手段目的之牽連犯關係，依修正前即行為時之
    規定，應從一重罪處斷，依修正後刪除牽連犯規定之結果，
    則其所犯之各罪應依數罪併罰之規定分論併罰，比較新舊法
    ，修正刪除後之規定並非較有利於被告，依刑法第二條第一
    項前段之規定，應適用行為時法律即修正刪除前之刑法第五
    十五條牽連犯之規定。被告所犯上開二罪間，有方法、目的
    之牽連犯關係，依前揭說明，應適用行為時法律，即應依修
    正前刑法第五十五條牽連犯規定，從一較重之非法剝奪人行
    動自由罪處斷。
三、聲請簡易判決處刑意旨另以：被告拉扯告訴人，造成告訴人
    受有左手掌擦傷一公分乘以一公分、左小腿擦傷一公分乘以
    一公分、右腳趾擦傷二公分乘以二公分、右手肘擦傷八公分
    乘以三公分等傷害。又被告於拉扯告訴人之同時，並基於毀
    損之犯意，將告訴人所著衣服拉破，減損該衣服之功能，足
    以生損害於告訴人，因認被告此部分行為係涉犯刑法第二百
    七十七條第一項之傷害罪及同法第三百五十四條之普通毀損
    罪等語。惟查：
  (一)關於傷害部分，告訴人之左手掌、左小腿、右腳指、右手肘
    受有上述傷害，係三重果菜市場公司另八個人拉告訴人、打
    告訴人造成的，並不是被告叫他們打告訴人、拉告訴人的，
    當時被告只是在旁邊看等情，業據證人即告訴人於本院審理
    時結證明確，是在無積極證據足認被告與該八名不詳姓名年
    籍之人具有傷害告訴人之共同犯意聯絡之情形下，自不能遽
    令被告負擔此部分刑責，惟公訴意旨認被告此部分犯嫌，與
    前開論罪科刑部分為單純一罪關係，爰不另為無罪之諭知。
  (二)按告訴乃論之罪，其告訴應自得為告訴之人知悉犯人之時起
    ，於六個月內為之，刑事訴訟法第二百三十七條第一項定有
    明文。又所謂告訴，除告訴權人向偵查機關申告犯罪事實外
    ，並以表示希望訴追之意思為必要，若僅單純陳述犯罪事實
    ，而未表明訴追之意思，則尚難認已提出告訴（最高法院十
    八年上字第七九八號判例意旨參照）。再按刑法第三百五十
    四條之普通毀損罪，屬告訴乃論之罪，公訴案件有告訴乃論
    之罪，其告訴已逾告訴期間之情形者，應諭知不受理之判決
    ，此觀刑法第三百五十七條、刑事訴訟法第三百零三條第三
    款規定自明。查本案告訴人甲○○於九十四年七月三十日向
    臺北縣警察局三重分局光明派出所報案，其於警詢中雖有陳
    稱：其有遭被告拉扯衣物、傷害等語，惟其於警詢中始終言
    明係對本案被告提出傷害之告訴，且於同年十月二十二日警
    詢中即指認被告口卡，指稱係被告所為無誤（見偵查卷第十
    一至十二、十九至二十三頁），嗣於九十五年五月二十四日
    偵查庭訊時，告訴人仍表明係對被告提出傷害告訴（見偵查
    卷第三十六頁），告訴人係遲至九十五年六月十四日偵查庭
    訊時始表示就其衣服當日被拉破部分，要告被告毀損罪等語
    （見偵查卷第四十頁）。是本件告訴人係於九十四年十月二
    十二日即已知悉被告係本案之行為人，惟遲至九十五年六月
    十四日始向偵查機關表明訴追本案被告涉嫌普通毀損罪嫌之
    意思，提出告訴，顯已逾六個月之告訴期間，其此部分告訴
    尚難認合法。揆諸前開說明，本件被告被訴毀損犯嫌，本應
    諭知不受理之判決。惟因公訴意旨誤認被告此部分犯嫌，與
    前開論罪科刑部分，有牽連犯之裁判上一罪關係，爰不另為
    不受理判決之諭知。
四、原審判決除事實及理由欄一第四行至第六行「明知其並無權
    利阻止甲○○拍照，且亦無要求甲○○離開之權利，而」，
    第十行至第十三行「左手掌擦傷一公分乘以一公分、左小腿
    擦傷一公分乘以一公分、右腳趾擦傷二公分乘以二公分、右
    手肘擦傷八公分乘以三公分等」，及論罪科刑欄(一)第九行第
    十五字以下至第二十二行之文字均係誤載，應予更正刪除外
    ，其餘爰引刑事訴訟法第四百四十九條第一項前段、第三項
    ，刑法第二條第一項前段、第三百零二條第一項、第二百七
    十七條第一項、修正前第五十五條、修正前第四十一條第一
    項前段、罰金罰鍰提高標準條例第一條前段、修正前罰金罰
    鍰提高標準條例第二條等規定，並審酌被告無前科，犯罪之
    動機、目的，使用暴力之手段，致被害人受有傷害，及犯後
    坦承事實之態度等一切情狀，量處被告拘役三十日，如易科
    罰金，以銀元三百元折算一日，其認事用法均無違誤，量刑
    亦屬妥適，應予維持。被告猶執前詞否認犯行，提起上訴，
    為無理由，應予駁回。
據上論斷，應依刑事訴訟法第四百五十五條之一第一項、第三項
、第三百六十八條，判決如主文。
本案經檢察官溫祖德到庭執行職務。
中　華　民　國　　九十六　　年　  四  　月　　十一　　日
                　刑事第十庭  審判長法　官  樊季康
                                    法  官  劉元斐
                                    法  官  張筱琪
以上正本證明與原本無異
本判決不得上訴
                                    書記官　廖舜宜
中　華　民　國　　九十六　　年　  四  　月　　十一　　日
